【裁判字號】    97,上訴,616
【裁判日期】    970729
【裁判案由】    重傷害
【裁判全文】
臺灣高等法院高雄分院刑事判決         97年度上訴字第616號
上  訴  人
即  被  告  甲○○
指定辯護人  本院公設辯護人李佩娟
上列上訴人因重傷害案件，不服臺灣高雄地方法院96年度訴字第
289 號中華民國97年2 月15日第一審判決（起訴案號：臺灣高雄
地方法院檢察署95年度偵字第30843 號），提起上訴，本院判決
如下：
     主  文
上訴駁回。
     事  實
一、甲○○曾於民國95年11月中旬某日，酒後因不明原因，前往
    位於高雄市○○○路162 號之「厚得福餐館」鬧事，時任該
    餐館副理之丙○○因見甲○○帶有酒意未予理會，不久甲○○亦自行離去。嗣於同年月22日晚上9 時30分許，甲○○再
    次前往上開餐館，欲向丙○○詢問綽號「阿英」女子之電話
    ，丙○○因甲○○曾至該餐館鬧事，遂口氣不佳的答以不知
    「阿英」之電話，並質問甲○○之前何以鬧事，二人因而發
    生口角爭執。甲○○為此氣憤不已，竟萌向丙○○潑灑硫酸
    以報復之意，明知濃硫酸為具有強烈腐蝕性之化學溶劑，主
    觀上亦可預見濃硫酸縱使加水後仍有強烈腐蝕性，若未能確
    知濃硫酸已加水稀釋至濃度極稀薄，而僅以加少些水後之濃
    硫酸潑灑他人，客觀上亦極易造成人體嚴重之燒灼傷害，並
    導致重傷害結果，猶基於縱若他人因而重傷害亦不違反其本
    意之不確定故意，於上開口角爭執後，旋即返回其位於高雄
    市苓雅區○○○路134 巷14號住處，取出同年月20日間，向
    宏榮化工原料行所購買用以通水管之濃硫酸1 瓶（濃度98.1
    %)，將濃硫酸倒於其所有之塑膠藥罐中以利潑灑，並於上開
    藥罐中加入些許水後，攜帶上開仍具有強烈腐蝕性之硫酸（
    濃度降為42.14%）折返上開餐館。同日晚上9 時45分，抵達
    上開餐館後，見丙○○與乙○○站於該餐館門口，甲○○乃
    走至丙○○面前，口說：「生意很好做喔！」後，旋將上開
    腐蝕性之硫酸往丙○○之正面噴灑，致丙○○臉部、軀幹、
    雙手臂、左耳等部位受有化學性灼傷（深二度至三度、佔體
    表面積10 %）之重大不治之傷害。丙○○遭潑灑硫酸後大叫
    ，一旁之乙○○見狀上前出手打甲○○一巴掌，詎因此激怒
    甲○○，使甲○○竟另萌使乙○○受重傷之不確定故意，將
    上開塑膠藥罐中所餘之硫酸，往乙○○正面潑灑，致其頭頸
    、前軀幹、雙手等部位受有化學性灼傷（深二度至三度、面
    積3.5%）之重大不治之傷害。甲○○犯案後，旋即逃逸離去
    ，嗣警方據報趕抵現場，扣得甲○○所有用以重傷害丙○○
    、乙○○二人所用之盛裝硫酸塑膠藥罐1 瓶，並於翌日循線
    拘提甲○○到案。而丙○○、乙○○二人經送往高雄醫學大
    學附設中和紀念醫院（下稱中和紀念醫院）急救，並經過多
    日治療後，均再轉往林才民整形外科施以整形手術，經長達
    1 年多之治療，丙○○仍造成軀幹、雙手臂、左耳等部位均
    遺留嚴重灼傷疤痕，無法恢復原來面貌之重大不治之傷害，
    左耳並因上開化學性灼傷後結疤，造成耳道嚴重狹窄，致該
    耳50分貝傳導性聽力障礙，而已嚴重減損其左耳之聽能；乙○○仍造成頭頸、前軀幹、雙手等部位均遺留嚴重灼傷疤痕
    ，無法恢復原來面貌之重大不治之傷害。
二、案經丙○○、乙○○告訴暨高雄市政府警察局苓雅分局報請
    臺灣高雄地方法院檢察署檢察官偵查起訴。
     理  由
壹、程序方面：
一、按被告以外之人於偵查中向檢察官所為之陳述，除顯有不可
    信之情況者外，得為證據，刑事訴訟法第159 條之1 第2 項
    定有明文。證人即告訴人丙○○、乙○○二人於偵查中之陳
    述，既均經具結，亦均無證據證明顯有不可信之情況，且均
    經原審審理時傳訊到庭，由被告及辯護人行使對質、詰問之
    權利，其等於偵查中所為之陳述，自均有證據能力。
二、除上開所述以外，當事人及辯護人於本院調查證據時，均知
    本院其餘卷內證據資料有第159 條第1 項不得為證據之情形
    ，且經本院審理時予以提示或告以要旨，各經其等表示意見
    ，而未於言詞辯論終結前聲明異議，且本院審酌上開證據作
    成之形式均無瑕疵，復與待證事實具有關聯性等情況，認為
    適合作為本案之證據，依刑事訴訟法第159 條之5 第2 項規
    定，應視為同意而有證據能力。
貳、實體方面：
一、訊據上訴人即被告甲○○（下稱被告）固坦承確有於上開時
    、地以硫酸潑灑告訴人丙○○、乙○○之行為，惟矢口否認
    故意重傷害告訴人二人，辯稱：係因案發之前與告訴人丙○○發生爭執，遭告訴人丙○○持麵桿打傷頭部，因而思慮不
    清，控制力減弱，且當時有喝酒，一時氣憤，才返家拿之前
    所購買之硫酸要報復告訴人丙○○；但在潑灑之前，為免硫
    酸濃度太高，伊有先在硫酸內加水稀釋，主觀上並沒有要使
    告訴人丙○○受重傷之故意；至於告訴人乙○○部分，係因
    伊對告訴人丙○○潑灑硫酸後，告訴人乙○○從左邊過來打
    伊，伊要揮手擋住告訴人乙○○，不料手持藥罐內之剩餘硫
    酸竟潑灑向告訴人乙○○，伊並非故意要重傷害告訴人乙○○；再者告訴人丙○○、乙○○所受之傷害依照卷內資料顯
    示，均與刑法第10條第4 項所列之重傷害定義並不相符，是
    伊所為，就告訴人丙○○部分，應僅構成普通傷害罪；就告
    訴人乙○○部分，應僅構成過失傷害罪云云。經查：
  (一)被告對於上開時、地以硫酸潑灑告訴人丙○○、乙○○，致
    告訴人二人分別受有如事實欄所載之傷害等情，於本院及原
    審審理中均坦承不諱，此部分核與證人即告訴人丙○○、乙○○於偵訊及原審審理中證述遭被告潑灑硫酸之情節均相符
    合，並與證人洪月裡於偵訊中證述所見案發經過互核一致，
    此外復有塑膠藥罐1 瓶扣案可證，及證人即告訴人丙○○、
    乙○○所受傷害照片可參（見警卷第26頁、原審卷第213 頁
    以下）。又被害人丙○○因遭被告潑灑硫酸，致臉部、軀幹
    、雙手臂、左耳等部位受有化學性灼傷（深二度至三度、佔
    體表面積10%)，經送往中和紀念醫院急救，並經過多日治療
    後，再轉往林才民整形外科施以整形手術，經長達1 年多之
    治療，仍造成軀幹、雙手臂、左耳等部位均遺留嚴重灼傷疤
    痕，無法恢復原來面貌之重大不治之傷害，左耳並因上開化
    學性灼傷後結疤，造成耳道嚴重狹窄，致該耳50分貝傳導性
    聽力障礙；被害人乙○○亦因遭被告潑灑硫酸，致頭頸、前
    軀幹、雙手等部位受有化學性灼傷（深二度至三度、面積3.
    5%），經送往中和紀念醫院治療後，再轉往林才民整形外科
    施以整形手術，經長達1 年多之治療，仍造成頭頸、前軀幹
    、雙手等部位均遺留嚴重灼傷疤痕等情，分別有中和紀念醫
    院甲診斷證明書2 紙（見偵查卷第5 頁、第6 頁）、中和紀
    念醫院96年2 月14日高醫附行字第0960000436號函暨所檢附
    之病歷（見原審卷第45頁至第67頁）、中和紀念醫院96年7
    月23日高醫附行字第0960002169號函（見原審卷第138 頁）
    、中和紀念醫院96年10月2 日高醫附行字第0960003054號函
    （見原審卷第145 頁）、林俊卿耳鼻喉科診所96年12月3 日
    診斷證明書1 紙（見原審卷第177 頁）及林才民整形外科診
    所病歷摘要證明書2 紙（見原審卷第169 頁、第170 頁）等
    附卷足憑，此部分之事實，足堪認定。
  (二)依據宏榮化工原料行所出具之檢驗報告（見偵查卷第9 頁）
    ，被告所購買之硫酸濃度為98.1% ，而經原審法院將被告持
    以盛裝硫酸之塑膠藥罐送驗結果，塑膠藥罐內所殘餘之硫酸
    濃度則為42.14%，有臺灣檢驗科技股份有限公司96年3 月15
    日報告號碼：KP/2007/30148 號測試報告乙紙在卷可參（見
    原審卷第69頁），顯然塑膠藥罐內所裝硫酸濃度低於被告所
    購買之硫酸濃度，故被告辯稱：伊於潑灑之前，有將硫酸加
    水乙節，尚堪採信。惟此非即能逕認被告係基於普通傷害之
    故意而為上開犯行，蓋以硫酸係具有高度腐蝕性之化學溶劑
    ，如以之潑灑人體，將造成嚴重的燒灼傷害，即便經過醫學
    的完善治療，亦無法回復至原來的狀態，不惟係社會大眾所
    週知之事實，被告既為成年人當亦知之甚詳。依上開宏榮化
    工原料行所出具之檢驗報告及臺灣檢驗科技股份有限公司測
    試報告所示，硫酸濃度雖已從98.1% 降至42.14%，但依此濃
    度計算，被告加水之量僅約略等於同體積之濃硫酸量，是被
    告所加水量非多，即未以極大量之水稀釋濃硫酸，使硫酸濃
    度達於客觀上一般人均能辨認不致嚴重燒灼人體之程度乙節
    ，自堪認定；而況被告係為成年人，依其年齡及人生經驗，
    當知硫酸係屬強烈腐蝕性之化學溶液，如稍有不慎而碰觸，
    將對人體造成嚴重傷害，是其於著手實施上揭行為之際，客
    觀上當可預見若以上開僅加入少量水稀釋之濃硫酸潑灑他人
    身體，甚至人體最為脆弱之頭部五官，將造成他人嚴重之燒
    灼傷害，即便經過醫學的完善治療，亦無法回復至原來的狀
    態。惟被告竟仍持上開硫酸潑灑往告訴人丙○○、乙○○之
    臉部正面部位潑灑，致其受有如前所述化學性灼傷之重傷害
    ，顯見被告於行為之際，主觀上確有使告訴人丙○○因此受
    重傷亦不違反其本意之不確定故意甚明，被告辯稱係基於普
    通傷害之犯意而為上開犯行云云，顯無可採。
  (三)又證人即告訴人丙○○遭被告潑灑硫酸後大叫，一旁之證人
    即告訴人乙○○見狀上前出手打被告一巴掌，被告旋即將塑
    膠藥罐中所餘之硫酸，往證人即告訴人乙○○正面潑灑乙節
    ，業據證人即告訴人乙○○於原審審理中證稱：「被告一來
    就對著丙○○說『你生意很好做（台語）』，接著就把該類
    似紅茶的液體往丙○○身上潑，丙○○就大叫，我發現不對
    ，就衝過去，打被告一巴掌，結果被告就把剩下的液體往我
    身上潑」、「（打被告巴掌時被告有無還手？）沒有，他是
    直接拿硫酸潑我。」、「（被告是否不小心或是故意潑你？
    ）他是故意對著我潑。」等語明確（見原審卷第195 頁、第
    196 頁），核與本院當庭勘驗當時拍攝錄影帶結果，即被告
    當時確有右手持白色塑膠瓶向上潑灑被害人乙○○之動作乙
    節相吻合，有勘驗筆錄在卷可稽（見本院卷第69頁），足證
    被告係故意持上開加水後之濃硫酸往乙○○身上潑灑。是被
    告辯稱：係乙○○從左邊過來打伊，伊要揮手擋住證人即告
    訴人乙○○，塑膠藥罐內之剩餘硫酸才潑灑向證人即告訴人
    乙○○云云，顯與事實不合。再參以前(二)部分所述，被告於
    行為之際，主觀上確有使告訴人乙○○因此受重傷亦不違反
    其本意之不確定故意甚明。被告辯稱係因過失而致硫酸潑灑
    證人即告訴人乙○○等語，洵無可採。
  (四)按「上訴人預以濃硫酸傾倒於玻璃杯茶水中，猛向被害人面
    部潑去，圖毀其容貌，致面部疤痕累累，容貌變更，確已達
    於重大不治之程度，核與刑法第10條第4 項第6 款規定相符
    ；上訴人持硫酸潑灑人之身體、顏面，以其腐蝕性足致被害
    人之身體顏面有重大不治或難治之傷害，上訴人顯有重傷害
    之故意，被害人受傷已達刑法第10條第4 項第6 款之程度，
    係犯刑法第278 條第1 項之罪。」最高法院80年台上字第21
    28號判決、52年度台上字第1571號判決可資參照。申言之，
    以腐蝕性極強之硫酸毀及他人之容顏、身軀，致顏面、頭頸
    各處皮膚受嚴重灼傷，產生無法回復之疤痕者，即構成重大
    不治且難治之傷害。次按毀敗或嚴重減損一耳或二耳之聽能
    ，為重傷害，刑法第10條第4 項第2 款定有明文。而觀諸本
    件告訴人丙○○經過長達1 年多之治療，仍造成軀幹、雙手
    臂、左耳等部位均遺留嚴重灼傷疤痕，無法恢復原來面貌之
    重大不治之傷害；告訴人乙○○仍造成頭頸、前軀幹、雙手
    等部位均遺留嚴重灼傷疤痕，無法恢復原來面貌之重大不治
    之傷害等情，此業經證人即告訴人二人主治醫師林才民於原
    審審理中證稱：「因為證人二人（即告訴人二人）都是化學
    性灼傷達二、三度，身體的功能已經沒有辦法讓他們的疤痕
    隨著時間的經過而慢慢淡化，甚至連動手術植皮都無法處理
    。」等語明確（見原審卷第199 頁、第200 頁），並有卷附
    前開中和紀念醫院回函及照片等資料在卷可憑，是告訴人丙○○、乙○○二人頭頸、軀幹、手臂皮膚受硫酸燒灼而形成
    之疤痕均已難以回復，其等所受之傷害已屬重大不治且難治
    之重傷害當無疑義。又告訴人丙○○左耳因上開化學性灼傷
    後結疤，造成耳道嚴重狹窄，致該耳50分貝傳導性聽力障礙
    （即左耳聽損50分貝，中度障礙，一般交談有困難），有中
    和紀念醫院函文及林俊卿耳鼻喉科診斷證明書在卷可參（見
    原審卷第138 頁、145 頁、177 頁及本院卷第49頁），是告
    訴人丙○○左耳功能已嚴重減損乙節，亦堪認定。被告以告
    訴人二人所受傷害尚不構成重傷等語，衡之上開說明，自無
    可採。
  (五)至於被告另辯稱：伊於為本件犯行前，係因遭告訴人丙○○
    持麵桿毆打致思慮不清，而為本件犯行乙節。查被告先於95
    年11月22日9 時38分許至「厚得福餐館」與被害人丙○○交
    談後，隨即離開。嗣於同日9 時45分又至「厚得福餐館」，
    其間並無遭告訴人丙○○持麵桿毆打或精神異常之現象，有
    上開本院勘驗筆錄在卷可稽；而況被告縱與丙○○曾有宿怨
    ，亦應報警處理，不得私自尋仇，是被告上開所辯，仍無法
    解免其刑責。
  (六)綜上所述，被告所辯均無足採，本件事證已明，被告犯行堪
    予認定。
二、核被告所為，均係犯刑法第278 條第1 項之重傷罪。公訴人
    就告訴人乙○○部分認被告所犯係屬重傷未遂罪，容有不合
    。又被告先後對告訴人丙○○、乙○○所犯之二個重傷害行
    為，因犯意各別，行為互殊，應予分論併罰。
三、原審認被告罪證明確，因而適用刑法第278 條第1 項、第51
    條第5 款、第9 款、第38條第1 項第2 款等規定，並審酌硫
    酸乃強酸性之化學物質，極具腐蝕性，受灼傷者不僅於長期
    治療之過程中承受生理上相當難耐之痛苦及生活上種種不便
    ，顏面之灼傷更需面對容貌易引人側目之心理負擔，甚至因
    而造成自信低落或其他心理傷害，此種傷害手段之激烈，為
    害之大，足徵行為人之惡性非輕；尤其被告與告訴人丙○○
    、乙○○二人毫無糾葛，竟可對該二人施以重傷害，若不從
    重議處，無以衡平；末再考量被告至今尚未與告訴人達成和
    解，及其犯罪之動機、目的、方法、犯後態度等一切情狀後
    ，就其所犯二罪均量處有期徒刑5 年6 月，並定其應執行刑
    為有期徒刑10年6 月。並敘明扣案塑膠藥罐1 瓶，為被告所
    有，業經被告自陳在卷，且供犯罪所用之物，爰依刑法第38
    條第1 項第2 款，宣告沒收之。其認事用法，核無不合，量
    刑亦屬允當。被告上訴意旨否認犯罪，指摘原判決不當，為
    無理由，應予駁回。
據上論斷，應依刑事訴訟法第368條，判決如主文。
本案經檢察官王登榮到庭執行職務。
中    華    民    國    97    年    7     月    29    日
                  刑事第四庭    審判長法  官  蕭權閩
                                      法  官  陳吉雄
                                      法  官  吳進寶
以上正本證明與原本無異。
如不服本判決應於收受本判決後10日內向本院提出上訴書狀，其
未敘述上訴理由者，並得於提起上訴後10日內向本院補提理由書
狀（均須按他造當事人之人數附繕本）「切勿逕送上級法院」。
中    華    民    國    97    年    7     月    29    日
                                      書記官  林佳蓉
附錄本判決論罪科刑法條：
中華民國刑法第278 條（重傷罪）
使人受重傷者，處5 年以上12年以下有期徒刑。
犯前項之罪因而致人於死者，處無期徒刑或 7 年以上有期徒刑。
第 1 項之未遂犯罰之。


司法院資訊處製作；財團法人民間司法改革基金會備份。
